【裁判字號】    92,上易,2127
【裁判日期】    920930
【裁判案由】    妨害自由
【裁判全文】
臺灣高等法院刑事判決                          九十二年度上易字第二一二七號
    上  訴  人
    即  被  告  丙○○
右上訴人因恐嚇案件，不服臺灣桃園地方法院九十一年度易字第一五八三號，中華民
國九十二年五月二十一日第一審判決（起訴案號：臺灣桃園地方法院檢察署九十一年
度偵字第一九五七號）提起上訴，本院判決如左：
    主  文
上訴駁回。
    事  實
一、緣乙○○與綽號「球球」之女子林婉婷係男女朋友，乙○○於民國九十年十二月
    間，以願承擔林婉婷所簽發之本票債務為條件，委託丙○○代為尋找林婉婷之下
    落。丙○○偕同另二名不詳姓名、年籍之男子，於九十一年一月三日下午六時許
    ，以業已尋獲林婉婷為由，持林婉婷所簽發面額共計新台幣（下同）三十六萬元
    之本票三紙 (一紙面額三十萬元，另二紙面額各為三萬元) ，前往乙○○在桃園
    縣八德市○○路、廣隆街口所經營之檳榔攤，要求乙○○依約代林婉婷清償票款
    ，然因乙○○與林婉婷並未相見，且該本票亦非乙○○所簽發而為乙○○之姐甲○○所拒，丙○○竟單獨基於恐嚇之犯意，向在場之乙○○及乙○○之姐甲○○
    恫稱：錢若不拿出來，就要押走乙○○等語，以加害乙○○人身自由之事，恐嚇
    乙○○、甲○○，使乙○○、甲○○心生畏懼，致生危害於安全，嗣雙方經協商
    後，乙○○之姐甲○○同意於翌 (四) 日交付五萬元與丙○○，丙○○乃暫行離
    去。同月四日傍晚 (起訴書誤載為九日十七時，應予更正) ，丙○○承上開恐嚇
    之概括犯意，並與綽號「董仔」、「蚊哥」之不詳姓名年籍成年男子基於恐嚇之
    犯意聯絡，共同前往乙○○位於桃園縣八德市○○街二十八號住處，丙○○堅持
    要索取十萬元，並由綽號「董仔」者向在場之乙○○、甲○○恫稱：「如果不給
    錢，要請你們吃子彈」等語，以加害乙○○、甲○○之生命、身體之事，恐嚇乙○○、甲○○，使乙○○、甲○○二人心生畏懼，致生危害於安全，甲○○迫於
    無奈乃於同日下午九時許交付現金十萬元與丙○○，丙○○同時交還林婉婷所簽
    發之面額均為三萬元之本票二張（共計六萬元）與甲○○。詎丙○○猶未罷休，
    仍不斷撥打電話向甲○○催討其餘款項，復於同月十日下午五時三十五分許，撥
    打甲○○之行動電話探詢籌款情形，甲○○推稱景氣不佳，一時之間無法籌出所
    需款項，丙○○竟承上開恐嚇之概括犯意，對接聽電話之甲○○恫稱：「多少要
    籌一點，不然要對乙○○不利」等語，以加害乙○○生命、身體之事恐嚇甲○○
    ，使甲○○心生畏懼，致生危害於安全，嗣於同月十一日下午九時三十分許，丙○○再度前往乙○○住處取款時，為警當場查獲因而查悉上情。
二、案經桃園縣警察局中壢分局報請臺灣桃園地方法院檢察署檢察官偵查起訴。
    理  由
一、訊據被告丙○○固不否認有於右揭時、地前後二次前往被害人乙○○所經營之上
    址檳榔攤、住處，並以電話向被害人甲○○索取林婉婷所簽發本票之債務，且已
    由被害人甲○○交付十萬元之情，惟仍矢口否認有何恐嚇犯行，辯稱：乙○○答
    應要幫林婉婷償還本票債務，其並未出言恐嚇，只是在被害人乙○○住處時，和
    其一起前往之綽號「董仔」者說話較大聲而已，然並未出言恐嚇云云。惟查：右
    揭犯罪事實，業據被害人乙○○於原審審理、被害人甲○○於原審審理及本院調
    查、審理時以證人
    發之本票二紙附卷足參，且與證人即甲○○友人蕭萬祥於原審調查時證稱：「（
    問：有無看過在庭被告？當時看到幾個人到被害人家中？）今年一月份晚上七點
    左右在被害人家中看過。我忘記是哪一天了。三個人。」、「（問：當時被告說
    任何話？到被害人家中的目的？）被告當時並沒有說什麼，是他朋友說若不給錢
    的話，要請被害人他們吃子彈。他朋友即說話的那個人並拍桌子，態度很兇。」
    等情，互核相符，再者，被告於原審訊問證人蕭萬祥完畢後問被告對證人所言有
    何意見？被告回以：「沒有意見。他所言實在」，復於原審審理訊問被害人乙○○、甲○○完畢後問被告對證人所言有何意見？被告答以：「那些恐嚇的話不是
    我講的，是跟我一起去的另外二人說的」等語，法官續問：去向被害人乙○○二
    人要錢是你主導還是另外二人主導？被告仍稱：「是我主導」等語，被害人乙○○、甲○○所證述遭被告以前揭言詞恫嚇一節，應非子虛，被告所辯其未出言恐
    嚇被害人乙○○、甲○○，或辯稱其朋友僅係敲桌子及聲音較大，亦未出言恐嚇
    云云，無非事後卸責之詞，不足採信，且證人即員警楊智聰於偵查時證稱：「在
    九十一年一月十日之前甲○○他們就有來報案，但因為沒有任何證據，所以派出
    所請他們想辦法蒐證」等語，倘被告僅係單純前往索取債務，又何需邀眾於夜間
    前往被害人乙○○上址檳榔攤、住處，被害人甲○○又何以急於報警求援，益徵
    被害人乙○○、甲○○之上開證述應屬真實，又被告以「錢若不拿出來，就要押
    乙○○走」、「如果不給錢，要請你們吃子彈」、「多少要籌一點，不然要對乙○○不利」等加害被害人乙○○之生命、身體、自由、被害人甲○○之生命、身
    體之事，恐嚇被害人乙○○、甲○○，衡諸常情，任何人面對此種言詞恫嚇之威
    脅，均會感到恐怖，而對其生命、身體或自由產生恐懼不安之心理，是以，被告
    之行為已足令被害人乙○○、甲○○心生畏懼而致生危害於安全，至為灼然。本
    件事證明確，被告犯行堪予認定，應予依法論科。
二、核被告所為，係犯刑法第三百零五條之恐嚇危害安全罪。被告與綽號「董仔」、
    「蚊哥」之不詳姓名年籍成年男子二人間，就九十一年一月四日恐嚇犯行，互有
    犯意聯絡，而推由綽號「董仔」者實施恐嚇之犯罪行為，仍應論以共同正犯。被
    告於九十一年一月三日及同月四日各該次恐嚇犯行，均係以一恐嚇行為同時恫嚇
    被害人乙○○、甲○○，而同時觸犯二恐嚇罪名，為同種想像競合犯，應從一之
    恐嚇危害安全罪處斷 (原審就被告九十一年一月三日恐嚇犯行，漏論想像競合犯
    ，應予補充) 。被告先後三次恐嚇犯行，時間緊接，犯罪構成要件相同，顯係基
    於概括犯意為之，為連續犯，應依刑法第五十六條規定論以情節最重之九十一年
    一月四日所為共同恐嚇罪一罪，並加重其刑。公訴意旨雖未敘及被告九十一年一
    月三日之恐嚇犯行，惟此未據起訴部分核與已起訴且經本院認定有罪之部分，有
    連續犯之裁判上一罪關係，本院自得併予審理，原審漏載得併予審理之意旨，併
    予補充、敘明。
三、原審以被告犯罪事證明確，適用刑法第二十八條、第五十六條、第三百零五條、
    第五十五條、第四十一條第一項前段，罰金罰鍰提高標準條例第一條前段、第二
    條，並爰審酌被告犯罪之動機、目的、素行、以前揭言詞恫嚇被害人之手段、被
    告之品行、智識程度、犯罪後所生損害及被告犯罪後之態度等一切犯罪情狀，量
    處有期徒刑四月，並諭知易科罰金之折算標準。經核原判決認事用法並無違誤，
    且本院衡量被告之恐嚇行為使被害人乙○○、甲○○心理飽受煎熬，終日忐忑難
    安，且犯後始終無與被害人甲○○和解之誠意，原審量處有期徒刑四月亦屬妥適
    ，被告上訴意旨猶執陳詞否認犯行，請求撤銷改判，為無理由，應予駁回。
據上論斷，應依刑事訴訟法第三百六十八條，判決如主文。
本案經檢察官彭坤業到庭執行職務。
中      華      民      國    九十二    年      九      月     三十     日
                             臺灣高等法院刑事第二十四庭
                                 審判長法  官  陳  貽  男
                                       法  官  陳  憲  裕
                                       法  官  徐  世  禎
右正本證明與原本無異。
不得上訴。
                                       書記官  陳  玲  憶
中      華      民      國    九十二    年      九      月     三十     日
附錄本案論罪科刑法條：
中華民國刑法第三百零五條
 (恐嚇危害安全罪)
以加害生命、身體、自由、名譽、財產之事，恐嚇他人致生危害於安全者
，處二年以下有期徒刑、拘役或三百元以下罰金。


司法院資訊處製作；財團法人民間司法改革基金會備份。
